臺灣高等法院臺南分院刑事判決　　　　　　九十一年度上更(一)字第一八八號　Ｇ
　　　上　訴　人
　　　即　被　告　丙　○　○
　　　指定辯護人　本院公設辯護人　丁　○　○
右上訴人因毒品危害防制條例案件，不服臺灣臺南地方法院九十年度訴字第九一六號
中華民國九十年十月十七日第一審判決（起訴案號：臺灣臺南地方法院檢察署九十年
度營偵字第七八一號），提起上訴，經最高法院發回更審，本院判決如左：
      主      文
原判決撤銷。
丙○○無罪。
      理      由
一、公訴意旨略以：丙○○於民國（下同）八十九年十月底某日，在臺南縣佳里鎮中
    山公園，販賣少許第二級毒品安非他命（下稱安非他命）予甲○○、乙○○（上
    開二人施用毒品部分另案偵辦），代價新台幣（下同）一千四百元，嗣於九十年
    三月十三日，經警於調查甲○○、乙○○二人涉嫌違反毒品危害防制條例案件時
    ，供述上情，並為警於當日下午七時許，在臺南縣佳里鎮○○路一四四之四六號
    三樓丙○○租住處查獲安非他命二包（含袋重六點六公克）、吸食器一組（扣押
    於其施用毒品案件內）。因認丙○○涉犯有毒品危害防治條例第四條第二項之罪
    嫌。
二、按犯罪事實應依證據認定之，無證據不得推定其犯罪事實；又不能證明被告犯罪
    或其行為不罰者，應諭知無罪之判決，為刑事訴訟法第一百五十四條、第三百零
    一條第一項所明文。次按事實之認定，應憑證據，如未能發現相當之證據，或證
    據不足以證明，自不能以推測或擬制之方法，為裁判之基礎，有最高法院四十年
    台上字第八六號判例意旨、六十九年台上字第一五三一號判例可參。且刑事訴訟
    上證明之資料，無論其為直接或間接證據，均須達於通常一般之人均不致有所懷
    疑，而得確信其為真實之程度，始得據為有罪之認定，若其關於被告是否犯罪之
    證明未能達此程度，而有合理性懷疑之存在，致使無從形成有罪之確信，根據「
    罪證有疑，利於被告」之證據法則，即不得遽為不利於被告之認定，亦有最高法
    院七十六年臺上字第四九八六號判例可稽。又被告之自白，不得作為有罪判決之
    唯一證據，仍應調查其他必要之證據，以察其是否與事實相符，為刑事訴訟法第
    一百五十六條第二項所明定；其立法旨意乃在防範被告自白之虛擬致與真實不符
    ，故對自白在證據上之價值加以限制，明定須藉補強證據以擔保其真實性。而利
    用非共同被告之共犯之自自或其他不利於己之陳述，為認定被告犯罪之證據，不
    特與利用被告自己之自白作為其犯罪之證明同有自自虛偽性之危險，亦不免有嫁
    禍於被告而為虛偽供述之危險，故就刑事訴訟法第一百五十六條第二項之立法意
    旨觀之，非共同被告之共犯之自白或其他不利於己之陳述，固得作為認定被告犯
    罪之證據，但不得作為有罪判決之唯一證據，仍應調查其他必要之證據，以察其
    是否與事實相符，亦即仍須有補強證據以擔保該共犯自白之真實性，始得採為斷
    罪之依據，並非絕對可由法院自由判斷該共犯之自白或不利於己之陳述之證明力
    。
三、公訴意旨認被告丙○○涉有前揭犯行，無非係以證人即同案共犯甲○○、乙○○
    於警訊中之供述為論據。訊據被告丙○○矢口否認有何右揭販賣第二級毒品安非
    他命之犯行，辯稱：伊與甲○○、乙○○共同出資，伊出六百元，蔡、盧二人合
    出一千四百元，由伊出面向綽號『伯仔』的不詳姓名男子購買安非他命，並非販
    賣與甲○○二人等語。經查：
（一）證人甲○○於九十年三月十三日警訊中陳稱：「（該毒品購自何處？每小包安
      非他命如何計價？）該毒品我出資玖佰元、乙○○出資伍百元，合計壹仟肆佰
      元，向丙○○購買後，便前往佳里鎮中山公園內廁所內共同吸食，我購買時是
      少量而已，沒有以包計價。」、「我最後一次吸食安非他命是與乙○○向丙○○購買後，即前往佳里鎮公園內廁所吸食，時間約八十九年十月底。」（見警
      卷九十年三月十三日筆錄），復於九十年三月十五日警訊中陳稱：「‧‧‧於
      去年（八十九年）十月底向丙○○購買後，我便與丙○○及乙○○二人共同在
      廁所內吸食安非他命。」（見警卷九十年三月十五日筆錄），再於九十年四月
      十七日警訊時陳稱：「我和乙○○向丙○○購買安非他命後，隨即二人（我及
      乙○○）即前往佳里鎮中山公園廁所內吸食，丙○○並沒有和我們二人在一起
      吸食，也不知道其去哪裡。」等語（見警卷九十年四月十七日筆錄），可知證
      人甲○○於警訊中雖證稱向被告購買毒品，惟對於購買後是否與被告一起吸食
      之證詞，卻是反覆不一，果若被告確與蔡、盧二人一起吸食，徵諸常情，被告
      若未出資一起購買，蔡、盧二人豈有向被告購買安非他命後，又與其分享之理
      ，是證人甲○○於警訊中之前後證詞，即非無疑。嗣後，證人甲○○翻異前供
      ，分別於偵查時供稱：「‧‧‧是我與丙○○一起去向別人買的。」、「（問
      ：警訊中為何會說向他購買？）當天我有喝酒，可能是聽不太懂才會說這樣，
      我們都是三人合資向他人購買。」（見偵查卷第二十四頁反面、第二十五頁）
      ，於原審時供稱：「我們是一起去買的，我們拿了一千多元去買，我出資九百
      元，乙○○出資多少我已忘記了，被告只出資五、六百元。」、「‧‧‧我們
      三個人一起去，我與乙○○拿錢給被告，由被告自己向販賣者購買‧‧‧。」
      、「在中山公園內的廁所吸食，吸剩的我們分成三份各自帶回。」、「當天我
      有喝酒，我講話警察可能沒有聽清楚我講的話，我是說我是與被告、乙○○一
      起向人家買毒品，不是說我與乙○○向被告買毒品。」（見原審卷第三十七至
      三十九頁），於本院訊問時供稱：「我們共同出錢由丙○○去買。」、「我有
      喝酒的習慣，可能沒聽清楚警方的問話，我們是共同買的。」（見本院九十一
      年五月三日筆錄），則證人甲○○或稱是向被告購買，或稱是其與丙○○一起
      去買，或稱是三人一起去，又或稱是共同出資由被告去買，何者為真，實難認
      定，是其前揭證詞，自難據為認定被告犯罪之證據。
（二）又證人乙○○於警訊中陳稱：「（問：你於何時與甲○○吸食安非他命？）於
      八十九年十月底。」、「（問：你與甲○○於何處吸食安非他命的？）於佳里
      鎮中山公園廁所內吸食的。」、「（問：你與甲○○向何人購得安非他命？購
      得金額多少？）我向丙○○購得的，以新臺幣壹仟肆佰元購買的。」、「（問
      ：你前述共同出資購買安非他命，你與甲○○各出資多少錢？）我出資伍佰元
      正，甲○○出資玖佰元正。」（見警卷九十年三月十三日筆錄），復於上訴審
      時陳稱：「（問：是否有與甲○○一起向被告購買安非他命？）我在警訊時是
      說是我與甲○○、被告三人合資，由被告去買的，我與甲○○沒有去。」、「
      （問：於何時、何地購買？購買金額多少？）是在去年確實時間忘了，我不知
      道被告去何處，向何人買的，我出七百、甲○○出九百，被告出五百元。」、
      「（問：買到的安非他命如何分配？）我們三人到被告他家後面的公園吸用，
      剩下的被告帶走。」（見上訴卷第四十四頁），而於本院訊問時則稱：「我與
      甲○○、丙○○共同出錢去買，一人出六百元，一人出九百元，一人出五百元
      ，由丙○○去買。」、「‧‧‧我們一起買的，丙○○出六百元，我們以二千
      元去買的。」（見本院九十一年五月三日筆錄），則證人乙○○除對於是否向
      被告購買毒品，供述反覆外，對於其本身之出資額，或稱五百元，或稱七百元
      ，亦非一致，是其前後不一之證詞，即難採為不利於被告之認定。
（三）綜觀證人甲○○、乙○○前揭之證詞，除各自前後反覆不一外，兩者對照，亦
      有未合，查犯施用第一級毒品及施用第二級毒品罪，供出毒品來源因而破獲者
      ，得減輕其刑，毒品危害防制條例第十七條定有明文。則施用毒品之人，如供
      出毒品之來源因而破獲者，既得藉以邀來寬典，為擔保其所為不利於對向共犯
      之陳述之真實性，尤應有足以令人確信其陳述為真實之補強證據。否則陷害他
      人何其容易，案關販賣毒品重典，類此供述證據之證明力，是否有其他證據足
      以補強，尤須慎思明辨，卷查本件並無其他補強證據足資證明證人甲○○、乙○○所陳向被告買受毒品之陳述為真實，自不得遽以甲○○、乙○○二人於警
      訊時之供述，為論罪之基礎。又扣案之第二級毒品安非他命二包（含袋重六點
      六公克），係九十年三月十三日為警扣得，而本件案發時間係八十九年十月間
      ，實與本件被告販賣第二級毒品安非他命無涉，亦不得採為本件論罪之證據。
四、綜上所述，公訴人所舉事證，尚有合理之懷疑存在，無從為被告涉有販賣第二級
    毒品安非他命犯行之確信；此外，復查無其他積極證據足認被告有何販賣第二級
    毒品安非他命之情事，揆諸前開判例意旨，應認被告販賣第二級毒品安非他命之
    犯行尚屬不能證明。原審未予詳查，遽予論處被告販賣第二級毒品安非他命罪刑
    ，認事用法，容有未洽。被告上訴意旨否認犯罪，指摘原判決不當，為有理由，
    應由本院將原判決撤銷改判，另為諭知被告無罪之判決。又扣案之第二級毒品安
    非他命二包（含袋重六點六公克），應另於被告所涉犯施用毒品案件宣告沒收銷
    燬或另聲請單獨宣告沒收，本院爰不為沒收銷燬之諭知，附此敘明。
據上論結，應依刑事訴訟法第三百六十九條第一項前段、第三百六十四條、第三百零
一條第一項前段，判決如主文。
本案經檢察官曾銘芳到庭執行職務。
中    華    民    國      九十一      年      六      月      十二      日
                                  臺灣高等法院臺南分院刑事第三庭
                                      審判長法官  黃    崑    宗
                                            法官  莊    俊    華
                        法官  林    勝    木
右正本證明與原本無異。
如不服本判決，應於判決送達後十日內向本院提出上訴狀，其未敘述理由者並應於提
出上訴狀後十日內向本院補提理由書（應附繕本)。
                                      法院書記官  吳    秋    賢
中    華    民    國      九十一      年      六      月      十三      日
